臺灣高等法院刑事判決　　　　　　　　 100年度上易字第82號
上　訴　人　臺灣臺北地方法院檢察署檢察官
被　　　告　郭仲凱
選任辯護人　林禮模律師
上列上訴人因被告詐欺案件，不服臺灣臺北地方法院99年度易字
第225 號，中華民國99年11月19日第一審判決（起訴案號：臺灣
臺北地方法院檢察署98年度偵續字第922 號），提起上訴，本院
判決如下：
    主  文
上訴駁回。
    理  由
一、本案經本院審理結果，認第一審判決對被告郭仲凱為無罪之
    諭知，核無不當，應予維持，並引用第一審判決書記載之證
    據及理由（如附件）。
二、檢察官上訴意旨略以：(一)劉宇森雖為被害人之告訴代理人，
    惟業於原審具結依證人證述，自難僅以劉宇森原為告訴代理
    人，即全然不採其陳述。(二)依證人劉宇森之證詞及證人游孟
    輝所證：「不知被告與簡民本間關係」，益徵被告一開始即
    以對簡民本有龐大債務為誘餌，使告訴人誤信與被告係同一
    陣線，而騙取告訴人建造執照，被告隱瞞受簡民本委任甚明
    ，原審此部分認定即有違誤。(三)告訴人之立場十分明確，除
    非簡民本還錢或有實質擔保，否則不會提供建造執照等相關
    文件，證人游孟輝雖證稱協議書第二、三點並無先後關係，
    惟因游孟輝本為被告之一，其證述有偏頗之虞。(四)被告與簡
    民本同赴日盛銀行協調申請使用執照事宜，業據證人簡民本
    、章育誠證實，而被告對於交付建造執照予簡民本之原因，
    供述不一，亦可證被告隱瞞受簡民本委任之事，自始至終被
    告與簡民本均以取得建造執照為目的，而向告訴人謊稱簡民
    本會清償債務，使告訴人信以為真而交付建造執照，被告詐
    欺事證明確等語。
三、經查：告訴人益丞營造有限公司與被告郭仲凱於民國92年2
    月18日簽立協議書，於協議書第2、3條分別約定：「二、乙
    方（被告）同意協助甲方（告訴人）向第三人文翰建設股份
    有限公司（下稱文翰建設公司）追索上開甲方之債權，並至
    遲於上開淡水水仙山莊別墅Ｂ、Ｃ區之使用執照核發日之前
    完成。三、甲方同意配合乙方辦理上開淡水水仙山莊別墅Ｂ
    、Ｃ區之使用執照之申請，並提供相關文件與乙方使用。」
    （見他卷第3、4頁），觀以兩造之協議書內容，告訴人為了
    配合被告辦理申請系爭房屋之使用執照，同意提供相關文件
    予被告使用，此處雖未明載「建造執照」，然建造執照乃申
    請使用執照之必要文件，此乃建築法相關規定所明定，且為
    建築業界所普遍知悉，告訴人為營造公司當無誤認之理，是
    以，依協議書之約定，告訴人同意提供本件建造執照予被告
    ，俾以辦理申請使用執照乙節，至臻明確，而此核與證人游
    孟輝、簡民本、章育誠於原審及本院之證述意旨相符，告訴
    人既基於意思自由訂立契約，且基於契約交付本件建造執照
    ，自難謂有何受詐欺之事實。再者，依上揭協議書第2 條約
    定，被告協助告訴人向文翰建設公司追索債權，至遲於系爭
    房屋之使用執照核發日之前完成，因此依告訴人與被告約定
    之內容，「債權清償之期限」乃在「使用執照核發日前」，
    亦未有「債權清償之後始交付建造執照」之約定，而條文文
    義亦與證人游孟輝證稱協議書第2、3條並無先後關係之情相
    符，況且，告訴人對於交付建造執照之際，文翰建設公司或
    簡民本尚未清償債務乙節，亦知悉甚詳，是以，檢察官援告
    訴人所陳「協議書第2、3點有先後關係，除非簡民本還錢，
    否則不會提供建造執照」等語，而認被告有詐欺事實，尚無
    所憑，難遽予採信。至證人即告訴代理人劉宇森所證「被告
    佯稱對簡民本有5、6千萬之債權，且隱瞞受簡民本委任一事
    」等語，尚未有其他事證可資相佐，亦難認此與告訴人及被
    告間上揭協議書之訂立有何必然關係，自難憑此遽認被告有
    詐欺犯行。本件上訴意旨所陳各項事證，均據原審詳予調查
    ，逐一剖析各項證據之證明力，並於判決中說明不能證明被
    告犯罪之理由，並進而說明「告訴人交付本案建照與被告後
    ，被告雖未依協議書第2 點之約定，完成取回文翰公司對益
    丞公司之欠款，亦未返還益丞公司所交付之本案建照，應屬
    被告與益丞公司間之民事契約責任問題」。檢察官猶執前詞
    提起上訴，即無理由，應予駁回。
據上論結，應依刑事訴訟法第373 條、第368 條，判決如主文。
本案經檢察官柯麗鈴到庭執行職務
中    華    民    國   100    年    11    月    15    日
                  刑事第十二庭  審判長法  官  蔡永昌
                                      法  官  陳貽男
                                      法  官  王梅英
以上正本證明與原本無異。
不得上訴。
                                      書記官  楊麗娟
中    華    民    國   100    年    11    月    15    日